臺灣高雄地方法院民事判決　　　　　　　100年度訴字第329號
原　　　告　簡榮作
訴訟代理人　朱立人律師
被　　　告　陳詠麟
　　　　　　林芝君
上列當事人間返還租賃房屋等事件，本院民國100 年7 月7 日言
詞辯論終結，判決如下：
    主      文
被告陳詠麟應將附表所示土地及房屋全數騰空後返還原告。
被告陳詠麟應給付原告新臺幣伍拾貳萬元，及自民國九十九年八
月三十一日起至清償日止，按週年利率百分之五計算之利息；並
應自民國九十九年十月一日起至返還附表所示土地及房屋止，按
日給付原告新臺幣壹仟元。
被告陳詠麟、林芝君應給付原告新臺幣肆萬元，被告陳詠麟並應
自民國九十九年十一月五日起，而被告林芝君應自民國九十九年
十一月六日起，均至清償之日止，按週年利率百分之五計算之利
息；另被告陳詠麟、林芝君並應自民國九十九年十一月一日起至
附表所示土地及房屋騰空返還原告之日止，按月給付原告新臺幣
肆萬元，並分別自原告催告應給付之翌日起至清償日止，按週年
利率百分之五計算之利息。
被告陳詠麟、林芝君應將如附表所示之土地上如附圖所示B、C、
D、E之地上物拆除後，將附表所示之土地返還予原告。
原告其餘之訴均駁回。
訴訟費用由被告陳詠麟負擔十分之七，由被告林芝君負擔十分之
二，餘由原告負擔。
本判決第一項及第四項於原告以新臺幣柒佰參拾柒萬柒仟元為被
告供擔保後，均得假執行；但被告如以新臺幣貳仟貳佰壹拾貳萬
捌仟肆佰元為原告預供擔保後，得免為假執行。
    事實及理由
壹、程序部分：
一、本件被告林芝君經合法通知，未於最後言詞辯論期日到場，
    核無民事訴訟法第386 條各款所列情形，爰依原告之聲請，
    由其一造辯論而為判決。
二、按訴狀送達後，原告不得將原訴變更或追加他訴，但請求之
    基礎事實同一，或擴張或減縮應受判決事項之聲明者，不在
    此限，民事訴訟法第255 條第1 項第2 款、第3 款分別定有
    明文。查原告於本院訴訟審理中，撤回對楊金龍之起訴（見
    本院卷第52頁），並捨棄關於被告連帶給付之請求（見本院
    卷第142 頁），且僅就如下聲明所示(一)、(四)部分，為假執行
    之聲請（見本院卷第141 頁），而變更聲明為：(一)被告陳詠
    麟應將如附表所示土地及房屋全數騰空後返還予原告；(二)被
    告陳詠麟應給付原告新臺幣（下同）52萬元，及自起訴狀繕
    本送達翌日起至清償日止，按年息5%計算之利息；並應自民
    國99年10月1 日起至返還如附表所示土地及房屋止，按日給
    付原告2,600 元；(三)被告陳詠麟、林芝君應自99 年10 月1
    日起至如附表所示土地及房屋騰空、返還原告之日止，按月
    給付原告40,000元，及自99年10月29日訴之變更、追加狀送
    達翌日起至清償日止，按年息5%計算之利息；(四)被告陳詠麟
    、林芝君應將如附表所示土地上如附圖所示B 、C 、D 、E
    之地上物拆除後，將系爭土地返還予原告；(五)就上開聲明第
    1 項及第4 項之部分，原告願供擔保，請准宣告假執行（見
    本院卷第55至56頁、第141 頁、第160 頁）。核原告所為訴
    之變更，乃基於其所主張被告等占有其所有土地之情事，二
    者之基礎事實核屬相同，而屬應受判決事項聲明之擴張及減
    縮，揆諸前開規定，應予准許，合先敘明。
貳、實體部分：
一、本件原告主張：
（一）被告陳詠麟於98年7 月22日向原告承租如附表所示之土地
      及房屋，作為經營休閒農場之用，雙方並約定租賃期間自
      98年8 月1 日起至99年7 月31日止，每月租金4 萬元（下
      稱系爭租約）。惟被告陳詠麟於系爭建物上增建高約4 公
      尺之違建物，經原告多次勸阻均遭置之不理，已違反系爭
      租約第4 條、第6 條之約定；又被告陳詠麟自98年9 月起
      ，即均未依約給付租金，已積欠達2 期以上，經原告於98
      年12月14日以存證信函催繳仍未獲置理，原告遂於99年1
      月22日以存證信函向被告陳詠麟為終止系爭租約之意思表
      示，被告陳詠麟自即應將如附表所示之土地及房屋返還予
      原告。又因被告陳詠麟尚積欠98年9 月至99年1 月22日之
      租金未給付，且自99年1 月23日起，仍持續占有系爭土地
      ，依系爭租約第15條前段之規定，原告自得向被告陳詠麟
      請求按月給付相當於原租金即每月4 萬元之賠償金至被告
      陳詠麟返還如附表所示之土地及房屋之日；且依系爭租約
      第15條後段之約定，原告於系爭租約終止後，至被告陳詠
      麟返還如附表所示之房屋及土地之日止，尚得按日請求2,
      600 元之違約金。
（二）被告林芝君因其後即與被告陳詠麟共同經營休閒農場，而
      於附表所示之土地上共同興建如附圖所示B 、C 、D 、E
      之建物，並共同占有如附表所示之土地，則至遲於原告終
      止系爭租約後，被告2 人即屬無權占用系爭土地，而侵害
      原告之權利，被告2 人自應將如附圖所示B 、C 、D 、E
      之建物拆除，並將系爭土地返還予原告。又被告2 人於原
      告終止系爭租約後，即無法律上之原因占有如附表所示之
      土地，而獲有相當於租金之利益，並使原告受有損害，原
      告自得依不當得利及侵權行為之法律關係，請求被告賠償
      。
（三）為此，爰依民法第184 條第1 項、第185 條、第179 條、
      第767 條、第455 條之規定及租賃契約法律關係提起本訴
      ，請求擇一判決，並聲明求為判決：(一)被告陳詠麟應將如
      附表所示土地及房屋全數騰空後返還予原告；(二)被告陳詠
      麟應給付原告52萬元，及自起訴狀繕本送達翌日起至清償
      日止，按年息5%計算之利息；並應自民國99年10月1 日起
      至返還如附表所示土地及房屋止，按日給付原告2,600 元
      ；(三)被告陳詠麟、林芝君應自99年10月1 日起至如附表所
      示土地及房屋騰空、返還原告之日止，按月給付原告4 萬
      元，及自99年10月29日訴之變更、追加狀送達翌日起至清
      償日止，按年息5%計算之利息；(四)被告陳詠麟、林芝君應
      將如附表所示土地上如附圖所示B 、C 、D 、E 之地上物
      拆除後，將系爭土地返還予原告；(五)原告願就訴之聲明第
      1 項及第4 項供擔保，請准宣告假執行。
二、被告陳詠麟則以：伊係於97年6 月向訴外人楊耿展盤讓位於
    系爭建物之休閒農場，地主即為原告；因伊如欲從事休閒農
    場之經營，需向主管機關聲請執照，惟恐休閒農場申請經營
    相關手續無法順利通過，且伊欲投入大筆資金，為維權益，
    經與原告多次協調後，乃與原告約定租賃期間先以1 年為期
    ，待手續辦妥後，即可再續約3 年，是兩造即先於97年6 月
    13日，就如附表所示之土地及房屋，簽訂租賃期間自97年8
    月1 日至98年7 月31日之租約（下稱第1 次租約）。詎伊其
    後於98年7 月31日欲依前開第1 次租約之約定，與原告續約
    時，原告因系爭土地徵收事宜，竟反悔僅同意先續租1 年，
    因伊已於該休閒農場投入鉅額資金，迫不得已與原告簽訂不
    平等之系爭租約，惟伊仍向原告之子簡明發表示，如系爭租
    約到期，需再出租如附表所示之土地及房屋予伊，否則伊即
    不願簽立系爭租約，並經簡明發口頭應允，然原告於系爭租
    約期間，即百般刁難伊，使伊無法順利經營休閒農場，其後
    更發函終止系爭契約，實則伊並無遲延給付租金，反係原告
    拒絕受領，使伊於99年4 月前，僅能以提存方式支付應給付
    予原告之租金；另原告所稱伊違法搭建之部分，亦係前承租
    人即存在之建物，原告亦明知，自不得認為係伊違約搭建，
    故原告請求無理由等語，資為抗辯。並聲明求為判決：(一)原
    告之訴駁回；(二)如受不利判決，願供擔保請准宣告免為假執
    行。
三、被告林芝君雖未於本院最後言詞辯論期日到場，惟前曾以：
    其係於98年11月後加入原為被告陳詠麟所經營之休閒農場，
    並增加該休閒農場之設備，每月均有繳交4 萬元租金至99年
    4 月份，其中99年4 月份款項有提存，嗣因高雄市政府拆除
    建物後無法繼續經營，其係於合法並經原告同意下加入經營
    等語，資為抗辯。並聲明：(一)原告之訴駁回；(二)如受不利判
    決，願供擔保請准宣告免為假執行。
四、本件爭執與不爭執事項：
（一）不爭執事項：
   (一)原告與被告陳詠麟於98年7 月22日簽定系爭租約。
   (二)被告仍占用如附表所示土地及建物，並於其上共同搭建如
     附圖所示之B 、C 、D 、E 地上物經營該休閒農場。
（二）爭執事項：
   (一)被告有無占用系爭土地及建物之合法權利？原告得否請求
     被告陳詠麟將附表所示土地及房屋騰空後返還予原告，及
     請求被告陳詠鱗、林芝君拆除如附圖所示B 、C 、D 、E
     地上物後，騰空返還附表所示土地予原告？
   (二)原告得否請求被告陳詠麟給付積欠之租金、相當於原租金
     之賠償金、違約金及相當於租金之不當得利？如是，金額
     應以若干為適當？
五、本院之判斷：
（一）就被告有無占用系爭土地及建物之合法權利？原告得否請
      求被告陳詠麟將附表所示土地及房屋騰空後返還予原告，
      及請求被告陳詠麟、林芝君拆除如附圖所示B 、C 、D 、
      E 地上物後，騰空返還附表所示土地予原告等部分：
    (一)按承租人租金支付有遲延者，出租人得定相當期限，催告
      承租人支付租金，如承租人於其期限內不為支付，出租人
      得終止契約。租賃物為房屋者，遲付租金之總額，非達2
      個月之租額，不得依前項之規定，終止契約。其租金約定
      於每期開始時支付者，並應於遲延給付逾2 個月時，始得
      終止契約，民法第440 條第1 項、第2 項定有明文。次按
      承租人於租賃關係終止後，應返還租賃物；所有人對於無
      權占有或侵奪其所有物者，得請求返還之。對於妨害其所
      有權者，得請求除去之，民法第455 條前段、第767 條亦
      分別定有明文。而租約終止後，出租人除得本於租賃物返
      還請求權，請求返還租賃物外，倘出租人為租賃物之所有
      人時，並得本於所有權之作用，依無權占有之法律關係，
      請求返還租賃物（最高法院75年台上字第801 號判例意旨
      可資參照）。又按當事人主張有利於己之事實者，就事實
      應負舉證之責任，民事訴訟法第277 條定有明文。又主張
      消極之事實而在客觀上無法積極證明者，其舉證責任移轉
      於他方當事人，此為舉證責任分配原則之一。
    (二)經查，原告與被告陳詠麟間之系爭租約，係約定租約期間
      自98年8 月1 日起至99年7 月31日止，約定每月租金4 萬
      元，每月支出租金1 次，於每次之首日給付，於原告住所
      地支付，此有系爭租約在卷可稽（見本院卷第9 頁背面至
      10頁背面）。而原告主張被告陳詠麟自99年9 月份起，即
      未依約給付系爭租約之租金乙節，業據原告提出存證信函
      1 份為證（見本院卷第17、18頁），雖被告陳詠麟辯稱於
      99年4 月前均有以現金給付租金云云（見本院卷第62、63
      頁），惟此經原告予以否認，揆諸前開有關舉證責任分配
      之論述，自應由被告陳詠麟就其確有給付租金之積極事實
      ，負舉證之責；然被告陳詠麟除空言陳述外，並未能提出
      其確於原告所主張之98年9 月份起，均有依約按月支付租
      金之事實（見本院卷第160 頁）；況被告陳詠麟於本院審
      理期間，亦來院自承：當時有收受原告之存證信函，但未
      與原告聯絡，僅與原告之子聯絡，僅當時大家就租金部分
      並沒有爭執，只是討論更名由林芝君來承租，所以完全沒
      有討論到租金的問題等語（見本院卷第160 頁），惟觀原
      告所提出之存證信函，其內明確載明被告陳詠麟自98年9
      月份至98年12月14日止，均未依約給付租金，乃發函催告
      被告陳詠麟於收受存證信函後7 日內繳足積欠之租金等情
      （見本院卷第15頁），是被告陳詠麟如確自98年9 月份起
      ，均有按月支付租金，理應就此部分與原告有所討論或爭
      執，然被告陳詠麟竟未為之，已與常情有違。況被告陳詠
      麟雖稱其於99年4 月前均有按月以現金支付租金，其後因
      原告拒收之故始以提存方式提存租金云云（見本院卷第62
      、63頁），然經本院依職權向本院提存所查詢之結果，被
      告陳詠麟僅於99年3 月22日，為原告提存租金1 筆，此有
      本院民事科查詢簡答表在卷（見本院卷第150 頁），並經
      本院依職權調取本院99年度存字第675 號提存卷宗核閱無
      誤，與被告陳詠麟所稱於99年4 月前均以現金支付租金等
      語不符；況被告陳詠麟係於99年3 月22日，始向本院提存
      所提存99年3 月份之租金，亦與系爭契約所定應於每月首
      日支付不合，況縱被告陳詠麟確有為原告提存系爭契約中
      99年3 月份之租金，亦無法認定被告陳詠麟自98年9 月份
      起，均有支付原告系爭租約租金之事實；再者，依原告所
      提出由被告林芝君與原告之子簡明發、原告之妻於98年12
      月25日之談話錄音，被告林芝君曾言及：「他（指被告陳
      詠麟）一直在催我，叫我他之前欠你的，叫我一次給你付
      清」等語（見本院卷第111 頁），惟當時原告之妻已明確
      表示：「詠麟租的就是詠麟付」等語（見本院卷第112 頁
      ），而被告林芝君亦於本院審理期間陳稱：當時係因原告
      因為我不願意承擔被告陳詠麟之負債而不租給我等語（見
      本院卷第143 頁），被告林芝君既於98年12月25日，至原
      告家中與原告之配偶及子女簡明發談及欲清償被告陳詠麟
      之前所積欠之款項，惟遭原告之配偶及子女拒絕，且依被
      告於本院審理時之陳述，被告陳詠麟於98年12月25日前，
      尚有積欠原告款項，復在被告陳詠麟未能積極立證其確有
      支付98年9 月至同年12月份租金之情形下，堪認原告所主
      張被告陳詠麟自98年9 月起至98年12月間，並未依約支付
      租金之事實為真。從而，被告陳詠麟既無法證明其確有支
      付98年9 月份起至同年12月份之租金，而積欠租金逾2 期
      以上之租金總額，經原告於98年12月14日以存證信函催告
      被告陳詠麟給付租金（見本院卷第15頁），而被告陳詠麟
      於收受該催告後仍未為履行租金之給付，再經原告於99年
      1 月22日以存證信函為終止系爭租約（見本院卷第17、18
      頁），揆諸前開規定，原告終止系爭租約即屬有據。
    (三)原告以被告陳詠麟積欠租金逾2 期以上之租金總額而終止
      系爭租約既有理由，則被告陳詠麟另有無違反系爭契約第
      4 條及第6 條之約定，即與本院上開認定原告可得合法終
      止系爭租約之結論不生影響，爰不再加以一一論駁，合併
      敘明。
    (四)另被告陳詠麟雖稱原告曾同意於第1 次租約履約後，可再
      簽訂3 年之租約，並提出第1 次租約為憑（見本院卷第69
      -71 頁），然觀被告陳詠麟所提出之第1 次租約，其備註
      欄固載明：「乙方（指被告陳詠麟）於租賃期間租金如給
      付正常，無違反契約條款，第二年、第三年得以續約，但
      應於本租期屆滿前另訂立書面契約。」然由上開文字，於
      第1 次租約屆滿後，原告與被告陳詠麟就第2 、3 年之租
      約，係應以1 年1 簽，抑或是1 次簽約第2 、3 年之租約
      ，並未明定；而第1 次租約屆滿後，原告既在被告陳詠麟
      同意之情形下，簽訂系爭租約，難認原告有何違約之處；
      而被告陳詠麟於系爭租履約期間，既有違約未支付租金之
      事實，已如前述，則縱依第1 次租約之約定，原告自無再
      與之簽訂其後租約之義務，是被告陳詠麟此部分之抗辯，
      難認有理。
    (五)被告林芝君雖自認於99年4 月前即因為投資者之故而使用
      系爭租約之地上物（見本院卷第52頁），惟稱其已得原告
      之同意而可經營農場，故應屬合法云云，惟此部分業據原
      告予以否認，雖被告林芝君辯稱依原告所提之錄音帶，應
      可證明原告確已同意被告林芝君可使用如附表所示之土地
      及房屋云云，然觀原告所提出上開被告林芝君、原告之子
      簡明發及原告之妻於98年12月25日之對話錄音，當時原告
      之子簡明發已明確表示：「阮只有租給詠麟（指被告陳詠
      麟），之前就跟林小姐（即被告林芝君）講過，我們又沒
      有這方面的契約，或權利義務，我們又沒對價關係」、「
      所以詠麟向阮租地，租金他請妳去付、去繳，但也是要詠
      麟，阮沒與妳有這方面關係，當然不會收妳的錢」、「我
      沒跟妳說要妳交給他匯，我不會找妳收，咱們沒有這方面
      的關係，我不會收妳這方面的錢，我只有找詠麟收，他向
      我租地，我只會找他收」、「也只有他（指詠麟）有義務
      付阮租而已等語（見本院卷第108 、109 頁），則由原告
      此部分之對話錄音，亦無由證明原告當時確曾另行同意被
      告林芝君可使用如附表所示之房屋及土地，被告林芝君此
      部分之抗辯，尚難為其有利之認定。
    (六)綜上，原告終止系爭租約既應認為合法有據，被告陳詠麟
      即負有回復系爭土地及建物之原狀及交還系爭土地予原告
      之義務。而被告林芝君於原告與陳詠麟系爭租約終止後，
      亦無法證明其有任何得以附圖所示B 、C 、D 、E 建物占
      有並使用系爭土地之合法權源，則原告依民法第767 條規
      定請求被告林芝君、陳詠麟拆除如附圖所示B 、C 、D 、
      E 建物，並返還如附表所示之土地予原告，亦屬有據。
（二）原告得否請求被告陳詠麟給付積欠之租金、相當於原租金
      之賠償金、違約金及相當於租金之不當得利？如是，金額
      應以若干為適當？即原告訴之聲明第2 項前段、第2 項後
      段、第3項之部分，有無理由，茲分述本院之判斷如下：
    (一)就原告訴之聲明第2 項前段有關積欠租金、相當於原租金
      之賠償金請求部分：
      查系爭租約第15條約定：「租期屆滿，或終止契約時，乙
      方應即交還租賃物與甲方，乙方如有遲延，應給付相等於
      原租金之賠償金外，每逾期限一日應給付甲方2,60 0元之
      違約金。」（見本院卷第10頁背面）。從而，原告主張系
      爭租約終止後，被告陳詠麟仍無權占有系爭土地，依系爭
      租約第15條約定，原告自得向陳詠麟請求給付相當於租金
      賠償金，即堪採信。茲分別就系爭租約終止前（即98年9
      月1 日起至99年1 月22日）、終止後被告無權占有系爭土
      地（即99年1 月23日至99年9 月30日）之情形論述如下：
    1.98年9 月1 日起至99年1 月22日部分：
      被告陳詠麟自98年9 月1 日起即未給付租金等情，已如前
      述，則原告主張以每月租金4 萬元，請求被告陳詠麟給付
      自98年9 月1 日至99年1 月22日止租金之給付，乃基於租
      賃關係終止前，被告陳詠麟租金給付之義務，自屬可採。
    2.99年1 月22日至99年9 月30日部分：
      本件被告陳詠麟於系爭租約終止後，既未依約立即交還如
      附表所示之土地及房屋，業如前述，則依系爭租約第15條
      之約定，被告陳詠麟於系爭租約終止後繼續占用系爭土地
      期間，即負有給付相當於租金之賠償金之義務。是以，原
      告主張得請求被告給付無權占用系爭土地期間所獲得相當
      於租金之賠償金，亦可採信。查原告以每月租金4 萬元出
      租予陳詠麟經營休閒農場之用，有系爭租約在卷可稽，則
      原告每月得請求相當於4 萬元租金之賠償金，即屬有據。
    3.綜上，原告得請求被告陳詠麟給付98年9 月1 日至99年1
      月22日止之租金，及99年1 月23日至99年9 月30日相當於
      租金之賠償金，共計52萬元【計算式：40,000×13（月）
      ＝520,000 】。
    (二)就原告訴之聲明第2 項後段有關違約金請求之部分：
      按約定之違約金額過高者，法院得減至相當之數額，民法
      第252 條定有明文。而約定之違約金過高者，法院得減至
      相當之數額，至於是否相當，即須依一般客觀事實，社會
      經濟狀況及當事人所受損害情形，以為斟酌之標準（最高
      法院49年台上字第807 號、79年台上字第1915 號 判例意
      旨參照）。查本件被告陳詠麟於系爭租約終止後無法律上
      之正當權源而占用系爭土地，已如前述，則依系爭租約第
      15條之約定，被告於系爭租約終止後仍無權占用系爭土地
      ，原告即得按日請求被告給付逾期返還系爭土地2,600 元
      之違約金。惟本院審酌系爭租約每月租金僅為4 萬元，且
      已然約定如契約終止後，被告陳詠麟仍有依原租金給付賠
      償金之義務，故系爭租約第15條約定之違約金為每逾期1
      日2,600 元，如逾期1月即高達78,000 元，顯然已將近每
      月租金之2 倍，加以原告除因被告陳詠麟於系爭租約終止
      後，占用如附表所示之土地及房屋，已得向被告陳詠麟請
      求相當於租金之賠償金，應得填補其所失利益之損害，如
      尚得請求如系爭租約所約定每月78,000元之違約金，顯然
      過苛，是本院審酌上情，認應酌減為每逾期1日1,000元，
      較為適當。
    (三)就訴之聲明第3項有關占有不當得利之部分：
    1.再按，無法律上之原因而受利益，致他人受損害者，應返
      還其利益，民法第179條定有明文。另無權占有他人土地
      ，可能獲得相當於租金之利益為社會通常之觀念，其占有
      系爭土地所得之利益，相當於法定最高限額租金之數額（
      最高法院61年台上字第1695號判例參照）。又按土地法第
      97條第1項限制房屋租金之規定，應僅限於城巿地方供住
      宅用之房屋，始有其適用，至非供居住之營業用房屋並不
      涵攝在內，此觀該條項立法本旨側重「防止房屋所有人乘
      機哄抬租金，造成城巿居住問題」，及同法第3編第3章「
      房屋及基地租用」第94條至第96條均就「城巿住宅用房屋
      」設其規範，暨該條項蘊含摒除「城巿營業用房屋」在外
      之「隱藏性法律漏洞」有以「目的性限縮解釋」補充必要
      自明（最高法院93年度台上字第1718號裁判意旨、最高法
      院94年度第2 次民事庭會議決議參照）。復參以土地法第
      1 10條第1 項、第2 項規定，地租不得超過地價8 ％，約
      定地租或習慣地租超過地價8 ％者，應比照地價8 ％減定
      之，不及地價8 ％者，依其約定或習慣，而上開以年息8
      ％為限，乃耕地租金之最高限額，而土地法第110 條之地
      價，指法定地價，未經依法規定地價之地方，指最近3 年
      之平均地價。再依土地法第148 條規定，土地所有權人依
      本法所申報之地價，為法定地價。又土地所有人固得依不
      當得利法則向無權占用其土地之人請求返還相當於租金之
      損害金，惟其數額，除以申報地價為基礎外，而以年息8
      ％為限，乃耕地租金之最高限額，非謂必照申報價額8 ％
      計算之，尚須斟酌基地之位置、工商繁榮程度、使用人利
      用基地之經濟價值、所受利益，彼等關係及社會感情等情
      事，以為決定（最高法院72年度台上字第2739號、同院84
      年度台上字第1447號裁判意旨參照）。
    2.經查，本件如附表所示之土地及房屋上係由被告等共同作
      為休閒農場之經營，並非供住宅之用，此為兩造所不爭執
      ，而原告以每月租金4 萬元出租於陳詠麟經營休閒農場之
      用，揆諸前開論述，就如附表所示房屋部分，即不受土地
      法第97條第1 項規定之限制；又如附表所示之土地，地目
      為「田」，有99年9 月2 日列印之各該土地登記公務用謄
      本附卷可稽（見本院卷第35、36頁），則如附表所示之土
      地地目既為「田」，即應屬耕地，故於計算如附表所示土
      地遭占用而受有相當於租金之損害即應適用土地法第110
      條地租不得超過地價8%之規定。本院審酌上開土地鄰近高
      雄國際機場，亦鄰近捷運草衙站、高雄國際機場站及中山
      高速公路，附近有桂林國小、紅毛港國小，惟鄰近均為農
      田，出入道路並不寬敞，生活機能普通，而被告等係以本
      件房地作為經營休閒農場之用，已投入相當資金，並搭蓋
      鐵皮涼棚及鐵皮屋，木造舞台等情，此有本院勘驗筆錄、
      附圖及網路查詢地圖在卷可參（見本院卷第130 頁、第13
      3 頁、第162 頁），應以上開土地申報地價6%計算，較屬
      合理。
    3.從而，以上開土地99年1 月之申報地價為每平方公尺1,36
      0 元計算，而被告等所占用本件土地之面積共為4296平方
      公尺【計算式：1994＋2302＝4296】，此有土地登記公務
      用謄本在卷可憑（見本院卷第35、36頁），則原告得請求
      被告等按月給付占用本件土地部分每月相當於租金之不當
      得利數額為29,213元【計算式：1,360 ×4296×6%÷12＝
      29,213，元以下四捨五入】，而被告等亦無權占用如附表
      所示之房屋經營休閒農場，該房屋關於相當於租金之不當
      得利認定不受土地法第97條第1 項規定之限制，已如前述
      ，是再佐以原告以每月租金4 萬元出租於陳詠麟經營休閒
      農場之用等情，堪認原告因被告無權占用本件土地及房屋
      ，每月共受有相當於4 萬元租金之損害，應為合理。故原
      告本於不當得利之法律關係請求被告被告陳詠麟、林芝君
      應自99年10月1 日起至系爭土地及建物騰空、返還原告之
      日止按月給付原告4 萬元，尚屬正當。
    4.末按給付無確定期限者，債務人於債權人得請求給付時，
      經其催告而未為給付，自受催告時起，負遲延責任。其經
      債權人起訴而送達訴狀，或依督促程序送達支付命令，或
      為其他相類之行為者，與催告有同一之效力；遲延之債務
      ，以支付金錢為標的者，債權人得請求依法定利率計算之
      遲延利息；應付利息之債務，其利率未經約定，亦無法律
      可據者，週年利率為5 ％，民法第229 條第2 項、第233
      條第1 項前段及第203 條分別定有明文。本件原告訴之聲
      明第3 項請求被告給付相當於租金之不當得利之遲延利息
      ，核屬支付金錢為標的，並無給付之確定期限，然原告所
      為此部分之請求，既已分別於99年11月5 日及同年月6 日
      送達繕本予被告陳永麟及林芝君，有本院送達證書在卷可
      稽，則就99年10月份之被告等應給付不當得利4 萬元之部
      分，自應分別自99年11月5 日及同年月6 日起算遲延利息
      ；而自99年11月1 日起至被告返還如附表所示之土地及房
      屋之日止被告應返還之不當得利，即應分別自原告催告應
      給付之翌日起至清償日止，按週年利率5 ％計算之利息。
      是原告在此範圍內之請求，為有理由而應予准許，逾此範
      圍之請求即無理由而應予駁回。
六、綜上所述，原告依所有物返還請求權、不當得利及系爭租約
    之法律關係，請求被告陳詠麟應將如附表所示之土地及房屋
    騰空後，返還予原告；被告陳詠麟、林芝君應將如附表所示
    之土地上如附圖所示B 、C 、D 、E 之地上物拆除，將該如
    附表所示土地返還予原告；並請求被告陳詠麟給付租金及相
    當於租金之賠償金共52萬元，及自起訴狀繕本送達翌日（即
    99 年8月31日）起至清償日止，按週年利率5%計算之利息；
    並應自99年10月1 日起至返還如附表所示之土地及房屋止，
    按日給付原告1,000 元；被告陳詠麟、林芝君應給付原告4
    萬元，及分別自99年11月5 日及99年11月6 日起至清償日止
    ，按年息5%計算之利息；另被告陳詠麟、林芝君並應自民國
    99年11月1 日起至附表所示土地及房屋騰空返還原告之日止
    ，按月給付原告4 萬元，並分別自原告催告應給付之翌日起
    至清償日止，按週年利率5%計算之利息，為有理由，應予准
    許，逾此部分之請求，為無理由，應予駁回。
七、原告陳明願就本判決第1 項及第4 項供擔保，聲請准予宣告
    假執行，被告亦陳明願供擔保，聲請宣告免為假執行，經核
    原告勝訴部分，合於法律規定，爰分別酌定相當之擔保金額
    併予宣告之。
八、本件原告依所有物返還請求權、租賃物返還請求權、不當得
    利、侵權行為及系爭租約之法律關係，為選擇之訴之合併，
    擇一請求被告為給付，既經本院認原告所主張之所有物返還
    請求、系爭租約及不當得利法律關係為有理由，是原告關於
    其他部分之主張，縱經審酌，其金額亦無從為更有利於原告
    之判斷，此部分自無再加以論究之必要，併此敘明。
據上論結，原告之訴為一部有理由，一部無理由，依民事訴訟法
第79條、第390 條第2 項、第392 條第2 項，判決如主文。
中    華    民    國   100    年    7     月    21    日
                  民事第六庭法  官  李怡諄
以上正本係照原本作成。
如對本判決上訴，須於判決送達後20日內向本院提出上訴狀。如
委任律師提起上訴者，應一併繳納上訴審裁判費。
中    華    民    國   100    年    7     月    21    日
                            書記官  陳俊亦
附表：
┌──┬──┬──────────────────────┬──┐
│編號│種類│建號、地號                                  │備註│
├──┼──┼──────────────────────┼──┤
│ 一 │土地│高雄市○○區○○段545、546地號土地          │    │
├──┼──┼──────────────────────┼──┤
│ 二 │房屋│高雄市○○區○○段1595建號                  │    │
│    │    │（門牌號碼：高雄市○○區○○街135巷7弄11號）│    │
└──┴──┴──────────────────────┴──┘